【裁判字號】    97,易,278
【裁判日期】    970523
【裁判案由】    竊盜
【裁判全文】
臺灣基隆地方法院刑事判決               97年度易字第278號
公  訴  人  臺灣基隆地方法院檢察署檢察官
被      告  甲○○
輔  佐  人
即被告之父  乙○○
被      告  戊○○
            丙○○
上列被告因竊盜案件，經檢察官提起公訴（97年度偵字第1639號
），被告並於準備程序進行中為有罪之陳述，本院乃裁定以簡式
審判程序進行審理，並判決如下：
    主  文
甲○○結夥三人以上，攜帶兇器竊盜，處有期徒刑月，如易科
罰金，以新臺幣壹仟元折算壹日。緩刑貳年。扣案如附表所示之
物，均沒收。
戊○○結夥三人以上，攜帶兇器竊盜，處有期徒刑陸月，如易科
罰金，以新臺幣壹仟元折算壹日。緩刑貳年。扣案如附表所示之
物，均沒收。
丙○○結夥三人以上，攜帶兇器竊盜，處有期徒刑陸月，如易科
罰金，以新臺幣壹仟元折算壹日。緩刑貳年。扣案如附表所示之
物，均沒收。
    事  實
一、甲○○甫出生不久，即因身染疾患致喪失其「聽」、「說」
    能力，而為自幼瘖啞之人。
二、緣甲○○借地緣之便而查悉「基隆市○○區○○路81號聯勤
    北區油料庫」暨其附連圍繞營區範圍（以下簡稱「北區油料
    庫」營區），備有大量電纜線及監視系統信號線等足供變現
    換價之物，遂以「手勢」邀同友人戊○○同赴上址行竊；乃
    戊○○聞訊後，非特未予回絕，更以言詞轉而邀約丙○○以
    共襄其事。彼等3 人輾轉謀議既定，甲○○、戊○○、丙○○旋基於共同為自己不法所有之意圖暨竊盜他人財物之直接
    、間接犯意聯絡，分工由業已備妥工具之甲○○率先於民國
    97年4 月10日下午4 時30分，攜帶其所有、客觀上足以對人
    之生命、身體安全構成威脅、危害而如附表編號所示之
    鐵鋸片2 支、剪線鉗1 支，潛入「北區油料庫」營區，利用
    上開鐵鋸片、剪線鉗以伺機斷取「北區油料庫」營區水泥樓
    梯附近之電纜線，藉此將「北區油料庫」營區之電纜線置於
    彼等3 人支配管領之下；至戊○○、丙○○2 人，則俟備妥
    作案工具後，方共同攜帶戊○○所有、客觀上足以對人之生
    命、身體安全構成威脅、危害而如附表編號所示之水果
    刀1 支、老虎鉗1 支，及丙○○所有、客觀上足以對人之生
    命、身體安全構成威脅、危害而如附表編號所示之美工
    刀1 支、剪線鉗1 支，相偕潛入「北區油料庫」營區而擬與
    刻已在場斷取電纜線之甲○○會合。乃甲○○甫以上開方式
    斷取「北區油料庫」營區水泥樓梯附近之電纜線1 條（長約
    30公尺），將之置於支配管領之下而與戊○○、丙○○共同
    竊盜得手，旋遭適在附近架設釘板之士兵丁勤之查其行止並
    予逮捕；至戊○○、丙○○2 人更係甫抵上址旋遭擬將甲○○扭送法辦之丁勤之順勢逮捕。嗣軍方人員報警究辦，員警
    始悉上情，並扣得如附表所示之物。
三、案經基隆市警察局第四分局移送臺灣基隆地方法院檢察署檢
    察官偵查起訴。
    理  由
一、法院組織之說明
    查刑事訴訟法第二百八十四條之一：「除簡式審判程式、簡
    易程式及第三百七十六條第一款、第二款所列之罪之案件外
    ，第一審應行合議審判。」業於本案繫屬（97年5 月2 日）
    以前經公佈施行。兼以本案起訴罪名，核與刑事訴訟法第三
    百七十六條第一款、第二款之規定相符，是其當有首開規定
    之適用，即其法院組織應為獨任審判無誤。
二、本案之審判程式
    本案被告甲○○、戊○○、丙○○3 人所犯者，非為死刑、
    無期徒刑、最輕本刑為三年以上有期徒刑之罪或高等法院管
    轄之第一審案件；兼以被告業於準備程式進行中，就被訴事
    實為有罪之陳述，本院乃告知其簡式審判程式之旨，並於聽
    取公訴人及被告之意見後，依刑事訴訟法第二百七十三條之
    一第一項規定，裁定改行簡式審判程式。準此，本案當亦有
    刑事訴訟法第一百五十九條第二項前段，「不受傳聞證據法
    則拘束」之例外性規定之適用。
三、本案事實之認定
    上開事實業據被告甲○○、戊○○、丙○○於本院審理時坦
    承不諱，並經被告甲○○、戊○○、丙○○轉換證人身份而
    於檢察官偵訊時證述在卷；核其情節，除與證人丁勤之證述
    內容相符，並有贓物認領保管單1 紙、查獲照片5 張、丁勤
    之庭繪現場示意圖1 件在卷暨如附表所示之物扣案可佐。綜
    上，堪認被告甲○○、戊○○、丙○○於本院審理時之任意
    性自白，與事實相符，可以採信。從而，本案事證明確，被
    告甲○○、戊○○、丙○○如本判決事實欄所載之竊盜犯行
    ，應堪認定。
四、論罪科刑
  (一)按刑法三百二十一條第一項第三款之攜帶兇器竊盜罪，係以
    行為人攜帶兇器為其加重要件，此所謂兇器，其種類並無限
    制，凡客觀上足以對人之生命、身體安全構成威脅，具有危
    險性之兇器均屬之，且祇須行竊時攜帶此種具危險性之兇器
    為已足，既不以攜帶之初有行兇之意圖為必要（最高法院79
    年臺上字第5253號判例意旨參照），亦不以將該兇器自他地
    攜往行竊地為必要（最高法院62年臺上字第2489號判例意旨
    參照），更不以行為人曾藉該兇器為其犯案工具為必要，是
    不問該兇器係行為人自行攜往行竊現場，或在竊盜現場臨時
    持以行竊，又究否曾持該兇器為事實上之使用，核均應論行
    為人以攜帶兇器竊盜罪。查扣案如附表所示之物，或其刀刃
    尖銳鋒利（美工刀1 支、水果刀1 支），或其1 側呈鋸齒樣
    貌（鐵鋸片2 支），或其鉗端部位足供揮擊使用（剪線鉗2
    支、老虎鉗1 支），倘持以攻擊人體，當足可威脅、危害他
    人之生命、身體，而均足以供作兇器使用。此均經本院當庭
    勘驗無訛（參見本院審判筆錄）。是為保護他人身體免受攻
    擊，被告攜帶扣案如附表所示之物到場竊盜如本判決事實欄
    二之所載，自應論以刑法第三百二十一條第一項第三款之攜
    帶兇器加重竊盜罪。
  (二)按刑法分則或刑法特別法中規定之結夥二人或三人以上之犯
    罪，應以在犯罪現場共同實施或在場參與分擔實施犯罪之人
    為限，不包括同謀共同正犯在內。又共同實施犯罪行為之人
    ，在合同意思範圍以內，各自分擔犯罪行為之一部，相互利
    用他人之行為，以達其犯罪之目的者，即應對於全部所發生
    之結果，共同負責（最高法院28年度上字第3110號判例意旨
    參照）；亦即，共同正犯間，非僅就其自己實施之行為負其
    責任，並在犯意聯絡之範圍內，對於他共同正犯所實施之行
    為，亦應共同負責（最高法院32年度上字第1905號判例意旨
    參照）；準此，共同正犯之成立，祇須具有犯意之聯絡，行
    為之分擔，既不問犯罪動機起於何人，亦不必每一階段犯行
    ，均經參與（最高法院34年度上字第862 號判例意旨參照)
    。對照本案情節而論，被告戊○○、丙○○雖猶未與被告甲○○會合旋遭逮捕，復未能及時分擔本件犯罪構成要件行為
    （竊盜）之實施，然彼2 人主觀上既有以被告甲○○犯罪為
    自己犯罪之意思，客觀上復已抵達上開犯罪現場，則在解釋
    上，彼2 人當須計入旨揭「結夥」人數之內。是被告甲○○
    、戊○○、丙○○如本判決事實欄二所示之竊盜犯行，自應
    論以結夥三人以上加重竊盜罪。
  (三)核被告甲○○、戊○○、丙○○如本判決事實欄二之所為，
    係犯刑法三百二十一條第一項第三款、第四款之結夥三人以
    上，攜帶兇器加重竊盜罪。
  (四)被告甲○○、戊○○、丙○○3 人彼此間，就本判決事實欄
    二所載之竊盜犯行，皆有犯意之聯絡及行為之分擔，均為共
    同正犯。
  (五)「瘖啞人之行為，得減輕其刑」，刑法第二十條固有明文；
    惟所指「瘖啞人」，係指出生及自幼瘖啞而言，瘖（聾）而
    不啞，或啞而不瘖，均不適用該條之規定（最高法院75年臺
    上第770 號判決意旨、司法院院字第1700號解釋參照）。查
    本案被告甲○○甫出生不久，即因身染疾患致喪失其「聽」
    、「說」能力，而為自幼瘖啞之人。此除經輔佐人乙○○即
    甲○○之父於本院審理時敘述明確（參見本院準備程序筆錄
    第2-3 頁、本院審判筆錄第8 頁），並有身心障礙者個案資
    料表1 紙附卷足考。本院考量被告甲○○因自幼瘖啞而未接
    受教育（無論是傳統教育或特殊教育），以之與一般人相較
    ，被告甲○○對於社會規範之理解能力顯然尤低（參見本院
    審判筆錄第8 頁之輔佐人乙○○陳述內容），爰依刑法第二
    十條規定，減輕其刑。
  (六)本院審酌被告甲○○因自幼瘖啞而未能正確理解社會規範，
    及被告戊○○、丙○○2 人失業賦閒之犯罪動機（均參見本
    院審判筆錄第7-8 頁）、被害人財產法益之侵害程度、被告
    結夥三人及攜帶兇器行竊之犯罪手法，暨其均已坦承犯行而
    表悛悔之犯後態度等一切情狀，分別就其所犯各罪量處如主
    文所示之刑，併均諭知易科罰金折算標準。
  (七)被告甲○○、戊○○、丙○○3 人前未曾因故意犯罪受有期
    徒刑以上刑之宣告，此有臺灣高等法院被告前案紀錄表在卷
    可參，本次僅因一時失慮，致罹刑典，犯後並已深表悔悟，
    經此科刑教訓，信當知所警惕，而無再犯之虞，因認所受刑
    之宣告，以暫不執行為適當，爰依刑法第七十四條第一項第
    一款規定，併均宣告緩刑二年，用啟自新，以觀後效。
  (八)末按共同正犯因相互利用他方之行為，以遂行其犯意之實現
    ，本於責任共同之原則，雖其他共同正犯所有供犯罪所用之
    物，亦應於其本身所處之主刑之後，併為沒收之諭知。查扣
    案如附表所示之物，固或係被告甲○○所有、或係被告戊○○所有、或係被告丙○○所有，均詳如附表所示，惟其既係
    被告甲○○、戊○○、丙○○3 人共犯本判決事實欄二所載
    、結夥三人以上，攜帶兇器加重竊盜犯罪之所用，此均經被
    告甲○○、戊○○、丙○○3 人敘明在卷（本院審判筆錄第
    4-5 頁），本於責任共同原則，爰依刑法第三十八條第一項
    第二款規定，宣告沒收如主文之所示。
據上論斷，應依刑事訴訟法第二百八十四條之一、第二百七十三
條之一第一項、第二百九十九條第一項前段，刑法第二十八條、
第三百二十一條第一項第三款、第四款、第二十條、第四十一條
第一項前段、第七十四條第一項第一款、第三十八條第一項第二
款，判決如主文。
本案經檢察官丁○○到庭執行職務。
中    華    民    國    97    年    5     月    23    日
                  刑事第四庭法  官  王慧惠
以上正本證明與原本無異。
如不服本判決應於收受本判決後10日內向本院提出上訴書狀，其
未敘述上訴理由者，並得於提起上訴後10日內向本院補提理由書
狀（均須按他造當事人之人數附繕本）「切勿逕送上級法院」。
中    華    民    國    97    年    5     月    23    日
                            書記官  王一芳
附錄論罪法條：
刑法第321條第1項第3款、第4款
犯竊盜罪而有左列情形之一者，處六月以上、五年以下有期徒刑
：
一、於夜間侵入住宅或有人居住之建築物、船艦或隱匿其內而犯
    之者。
二、毀越門扇、牆垣或其他安全設備而犯之者。
三、攜帶兇器而犯之者。
四、結夥三人以上而犯之者。
五、乘火災、水災或其他災害之際而犯之者。
六、在車站或埠頭而犯之者。
【附表】
┌──┬─────────────┬────┬─────────────┐
│編號│名                     稱 │數    量│屬                      性│
├──┼─────────────┼────┼─────────────┤
│  │剪         線          鉗 │１    支│甲○○所有，供其與戊○○、│
│    │                          │        │丙○○共犯本案之所用。    │
├──┼─────────────┼────┼─────────────┤
│  │鐵         鋸          片 │２    支│甲○○所有，供其與戊○○、│
│    │                          │        │丙○○共犯本案之所用。    │
├──┼─────────────┼────┼─────────────┤
│  │水         果          刀 │１    支│戊○○所有，供其與甲○○、│
│    │                          │        │丙○○共犯本案之所用。    │
├──┼─────────────┼────┼─────────────┤
│  │老         虎          鉗 │１    支│戊○○所有，供其與甲○○、│
│    │                          │        │丙○○共犯本案之所用。    │
├──┼─────────────┼────┼─────────────┤
│  │美         工          刀 │１    支│丙○○所有，供其與甲○○、│
│    │                          │        │戊○○共犯本案之所用。    │
├──┼─────────────┼────┼─────────────┤
│  │剪         線          鉗 │１    支│丙○○所有，供其與甲○○、│
│    │                          │        │戊○○共犯本案之所用。    │
└──┴─────────────┴────┴─────────────┘


司法院資訊處製作；財團法人民間司法改革基金會備份。
